【裁判字號】    95,簡上,464
【裁判日期】    951226
【裁判案由】    清償債務
【裁判全文】
臺灣臺北地方法院民事判決             95年度簡上字第464號
上  訴  人  國泰世華商業銀行股份有限公司
法定代理人  甲○○
訴訟代理人  乙○○
            張閱
被 上訴 人  丙○○
上列當事人間清償債務事件，上訴人對於民國95年6月20日本院
臺北簡易庭95年度北簡字第1467號第一審判決提起上訴，本院於
95年12月12日言詞辯論終結，判決如下：
    主  文
上訴駁回。
第二審訴訟費用由上訴人負擔。
    事實及理由
一、本件上訴人起訴主張：原審共同被告耿繼慶於民國88年5月
    26日及93年10月11日邀同被上訴人為連帶保證人，與上訴人
    之前身即第一信託投資股份有限公司（下稱第一信託公司）
    ，及上訴人分別訂立信用卡使用契約，並領用其所發行之威
    士卡及萬事達信用卡（卡號：0000000000000000、00000000
    00 000000）使用，依約耿繼慶即得於上訴人之特約商店記
    帳消費，但應於當期繳款截止日前向上訴人全部清償，或以
    循環信用方式繳付最低應繳金額，且被上訴人須就帳款負連
    帶保證責任，逾期除喪失期限利益外，應另給付按年息19.
    7%計算之利息。又耿繼慶於92年10月2日復與上訴人成立簡
    易通信貸款契約，向原告貸款200,000元，分60期清償，併
    入信用卡帳單與信用卡消費帳款一同繳納，依約定條款第1
    條之約定，如未於繳款期限前繳款或未繳足月付金時，上訴
    人得將未繳金額之本金部分，或經上訴人主張視為到期之本
    金部分，按信用卡循環利率計算利息，倘延遲繳款經上訴人
    主張暫停耿繼慶信用卡之權利，即喪失期間利益，視同全部
    到期。迄94年12月7日止，耿繼慶共積欠450,287元（其中信
    用卡本金262,802元、利息16,352元、手續費1,032元，合計
    280,186元；簡易通信貸款本金159,126元、利息10,975元，
    合計170,101元）未為給付，被上訴人對上開信用卡帳款部
    分，自應負連帶保證之責，迭經催討，迄未清償，為此爰依
    上開契約及連帶保證之法律關係，請求：（一）耿繼慶、被
    上訴人應連帶給付上訴人246,297元及其中231,802元自94年
    12 月8日起至清償日止，按年息19.7%計算之利息；（二）
    耿繼慶應給付上訴人203,990元及其中190,126元自94年10月
    17日起至清償日止，按年息19.7%計算之利息等語。
二、被上訴人辯以：其固曾於81年3月25日耿繼慶向第一信託公
    司申請信用卡時，擔任耿繼慶之連帶保證人（下稱系爭保證
    契約），惟該公司先後變更為「匯通商業銀行股份有限公司
    」，及「國泰世華商業銀行股份有限公司」，並於耿繼慶換
    發信用卡時，均未通知被上訴人，致被上訴人誤解第一信託
    公司為消滅銀行，乃未終止系爭保證契約，對被上訴人顯失
    公平。又其於擔任耿繼慶之連帶保證人時，第一信託公司對
    耿繼慶核發之信用額度，僅係40,000元，嗣上訴人自行將之
    調升，亦未告知暨獲得被上訴人之同意，其自毋庸負連帶保
    證之責等語。
三、本件經原法院判決：（一）耿繼慶、被上訴人應連帶給付上
    訴人40,000元及自94年12月8日起至清償日止，按年息19.7%
    計算之利息；（二）耿繼慶應給付上訴人410,287元及其中
    190,126元自94年10月17日起至清償日止，按年息19.7%計算
    之利息，另231,802元自94年12月8日起至清償日止，按年息
    19.7%計算之利息。上訴人不服，上訴聲明為：（一）原判
    決不利於上訴人部分廢棄；（二）上開廢棄部分，被上訴人
    應與耿繼慶連帶給付上訴人191,802元及自94年10月17日起
    至清償日止，按年息19.7%計算之利息。（原法院判決耿繼
    慶及被上訴人敗訴部分，未經耿繼慶及被上訴人上訴聲明不
    服，均已告確定。）
四、經查：耿繼慶於81年3月25日邀同被上訴人為連帶保證人，
    與第一信託公司訂立上開信用卡使用契約，而耿繼慶於聲請
    上開信用卡時，上訴人所核准之信用額度係40,000元，嗣經
    上訴人先後調整為270,000元，且在調整上開額度時，僅於
    寄與耿繼慶之信用卡帳單上通知耿繼慶等情，有第一信託萬
    利卡申請書、信用卡帳單在卷可憑（見原審卷第10頁、本院
    卷第48至52頁），且為兩造所不爭執（原審卷第34頁、第87
    之1頁），堪信此部分之事實為真正。
五、本件爭點：被上訴人就逾上述信用額度40,000元部分，是否
    應負連帶保證之責？茲述之如下：
（一）按「就連續發生之債務為保證而未定有期間者，保證人得
      隨時通知債權人終止保證契約。」民法第754條第1項定有
      明文。又換卡行為，雖不影響保證契約，但因保證人對於
      保證債務應負責任範圍，以簽約時所約定範圍為限，嗣後
      發卡銀行提高信用額度、利率、違約金計算方式，增加保
      證人責任部分，超過原約定範圍者，不負保證責任。（臺
      灣高等法院暨所屬法院90年法律座談會民事類提案第3號
      參照）
（二）經查：
  １、耿繼慶於81年3月25日邀同被上訴人為連帶保證人，與第
      一信託公司訂立上開信用卡使用契約，並先後於88年5月
      26日及92年11月11日掛失原信用卡申請補發新卡（卡號：
      0000000000000000號及0000000000000000號），此有掛失
      補發紀錄在卷可憑（原審卷第63至65頁），足見，耿繼慶
      於領用前開信用卡後，固曾向上訴人申請掛失原信用卡並
      2度補發新卡，惟未與上訴人另訂新契約，是耿繼慶與上
      訴人所訂之原契約效力並未因之受影響。又被上訴人所為
      之上開保證，依前開申請書所載並未定有任何期限，屬於
      未定期限之保證，依上開（一）前段之說明，依民法第75
      4條規定，被上訴人得隨時終止系爭之保證契約，然其迄
      未為終止系爭保證契約之意思表示，自難認系爭保證契約
      因耿繼慶2度補發新卡之行為而無效。
  ２、系爭保證契約雖屬有效，惟耿繼慶於聲請上開信用卡時，
      第一信託公司所核准之信用額度係40,000元，嗣經上訴人
      先後調整為270,000元，且在調整上開額度時，僅於寄與
      耿繼慶之信用卡帳單上通知耿繼慶，而未通知被上訴人等
      情，均已如上述，可知，上訴人陸續調整後之信用額度與
      被上訴人保證時上訴人核定之信用額度已顯有不同，此非
      被上訴人訂立系爭保證契約時與第一信託公司約定之範圍
      ，且因之加重被上訴人應負之責任，則揆諸上開（一）後
      段之說明，被上訴人對於該保證債務應負責任之範圍，應
      以其簽約時所約定之範圍為限，至逾原約定範圍（即40,0
      00元）部分，被上訴人自毋庸負其連帶保證之責。
  ３、從而，被上訴人應負之連帶保證責任，應以40,000元及自
      94年12月8日起至清償日止，按年息19.7%計算之利息為限
      。
六、綜上所述，上訴人依系爭保證契約之約定，請求被上訴人應
    與耿繼慶連帶給付上訴人191,802元及自94年10月17日起至
    清償日止，按年息19.7%計算之利息部分（即逾40,000元及
    自94年12月8日起至清償日止，按年息19.7%計算之利息部分
    ），為無理由，不應准許。原審就此部分為上訴人敗訴之判
    決，依法並無不合。上訴意旨指摘原判決此部分不當，求予
    廢棄改判，為無理由，應予駁回。
七、本件事證已臻明確，兩造其餘攻擊防禦方法及舉證，經核與
    判決結果均無影響，爰不另一一論述，併此敘明。
八、據上論結，本件上訴為無理由，依民事訴訟法第436條之1第
    3項、第449條第1項、第78條，判決如主文。
中    華    民    國    95    年    12    月    26    日
                  民事第四庭  審判長  法  官  林麗玲
                                      法  官  劉坤典
                                      法  官  陳邦豪
以上正本係照原本作成。
本判決不得上訴。
中    華    民    國    95    年    12    月    26    日
                                      書記官  薛德芬


司法院資訊處製作；財團法人民間司法改革基金會備份。
